【裁判字號】    89,易,285
【裁判日期】    890524
【裁判案由】    贓物
【裁判全文】
臺灣桃園地方法院刑事判決                          八十九年度易字第二八五號
    公  訴  人  臺灣桃園地方法院檢察署檢察官
    被      告  丁○○
右列被告因贓物案件，經檢察官提起公訴（八十八年度偵字第一一八九一號），本院
判決如左：
        主  文
丁○○無罪。
        理  由
一、公訴意旨略以：被告丁○○明知懸掛ＫＳ－六一九九號車牌（原為甲○○所有）
    之車號ＲＱ－三０七一號車輛（原為乙○○所有）係贓車，竟於民國八十八年三
    月二十二日，在不詳地點向不詳之人收受後使用。嗣於同日下午八時十分，在桃
    園縣中壢市○○路○段四０二號搭載余奕震時，為警查獲，並扣得上述贓車，始
    悉上情，因認被告涉犯刑法第三百四十九條第一項之收受贓物罪嫌云云。
二、按犯罪事實應依證據認定之，無證據不得推定其犯罪事實，刑事訴訟法第一百五
    十四條定有明文。又認定不利於被告之事實，須依積極證據，苟積極證據不足為
    不利於被告事實之認定時，即應為有利於被告之認定，更不必有何有利之證據，
    最高法院三十年上字第八一六號著有判例可資參照。
三、經核公訴人認定被告丁○○右揭犯罪，無非係以右揭犯罪事實，業據同案被告余
    奕震供述在卷，並有證人甲○○、乙○○證述綦詳，另有贓物領據附卷足稽，被
    告辯詞已難採信。而丙○○於八十八年二月十日已入監服刑，丁○○則曾使用與
    上開車輛外刑相同之車輛，丙○○未曾使用過上開車輛等情，業據證人丙○○證
    述在卷，並有刑案查註紀錄表附卷足憑。又本件ＫＳ－六一九九號車牌係八十八
    年二月九日失竊，ＲＱ－三０七一號車輛係於八十八年二月二十六日失竊，有車
    輛、車牌失竊資料查詢表附卷足參，則丙○○已入監服刑，顯無可能使用上開車
    輛；又被告丁○○為警查獲之時，羅國安在場，被告並未向警方供稱該車係羅國
    安駕駛，而事後才辯稱當日係羅國安駕駛該車云云。則被告所辯，顯係卸責之詞
    ，不足採信云云，為其主要論據。訊據被告則矢口否認右開事實，辯稱：伊並無
    駕駛過懸掛ＫＳ－六一九九號車牌之原車號為ＲＱ－三０七一號之自用小客車，
    案發當日係一叫做「羅國安」者載伊去余奕震位於桃園縣中壢市○○路之住處載
    伊與余奕震至桃園縣中壢市○○路○段四０二號「一０一超商」前；伊於八十八
    年農曆年前有看過羅國安與另一叫做「丙○○」者共同開過該輛自用小客車云云
    。經查：證人即同時為警查獲之余奕震於警、偵訊時證稱案發當日是被告載伊至
    桃園縣中壢市○○路○段四０二號「一０一超商」前，當時車內沒有其他人，僅
    伊與被告二人，並非羅國安載伊與被告二人至該處，伊與被告二人至「一０一超
    商」時，就已看見羅國安在該處。證人丙○○則於本院證稱伊沒有偷上開懸掛Ｋ
    Ｓ－六一九九號車牌之原車號為ＲＱ－三０七一號之自用小客車，亦沒有與「羅
    國安」者共同駕駛過該車，另其因案被法院通緝，於八十八年二月十日為警逮獲
    後即為法院收押等語，經本院核調本院八十七年度易字第三二六七號及臺灣桃園
    地方法院檢察署八十八年度執字第一五八六號卷審核，被告確係於八十八年二月
    十日即為本院羈押，後經本院判處有期徒刑十月確定，即於八十八年四月十九日
    起由在押被告身分直接改為在監執行，刑期並扣除在押之日數共六十八日，再稽
    諸ＫＳ－六一九九號自用小客車之車主甲○○之警訊證詞、卷附之車輛竊盜資料
    個別查詢報表，該車之失竊日期為八十八年二月廿六日，證人丙○○早在該日之
    前即已為本院收押，焉尚有可能與「羅國安」者共同駕駛懸掛該號牌之ＲＱ－三
    ０七一號之自用小客車？綜上，被告上開辯詞顯屬卸責狡辯之詞，被告於為警查
    獲時既在懸掛ＫＳ－六一九九號車牌之原車號為ＲＱ－三０七一號之自用小客車
    駕駛座上為警查獲（此業經其於八十九年四月廿八日本院訊問時供認在卷），而
    證人余奕震亦證述確係被告駕駛該車至「一０一超商」前，再被告交待該車之來
    源又已為證人余奕震、丙○○所否認，且如前所述，該贓車所懸掛車牌之失竊日
    期尚且在證人丙○○為本院收押之後，丙○○根本不可能與所謂「羅國安」者共
    同駕乘該贓車，被告既駕駛贓車而人贓俱獲，又無法交待該贓車之來源，本諸證
    據取捨法則，該贓車顯係為其所竊無疑（被告雖聲請傳訊證人劉凱（音譯）、黃
    郁惠以證實其所辯稱丙○○、羅國安曾駕駛過上開贓車找伊屬實，然如上所述，
    即使該劉凱、黃郁惠到院附和被告說詞亦屬偽證無疑，殊無傳訊必要！另證人丙○○雖證稱伊在八十七年三、四月即已看過被告駕駛過上開贓車，然查被告本亦
    有同一款式及顏色之裕隆紅色之車號為ＫＴ－七七五三號後改為Ｖ四－二四二五
    號之自用小客車，此有台灣省公路局新竹區監理所桃園監理站八十八年十一月廿
    二日八八竹監桃字第二五五三一號函附卷可憑，而證人余奕震亦證述被告確本有
    一輛相同款式之車，因之，自不能以證人丙○○證述曾看過被告駕駛過上開贓車
    之時間點係在本件贓車失竊之時間點前，即據為被告有利之據論，而否定丙○○
    之上開證詞）！否則，若犯罪嫌疑人駕駛贓車為警人贓俱獲，又無法合理交待該
    贓車之來源，則必以收受贓物起訴，則日後是否偵查機關僅在被告自白竊盜時方
    起訴其竊盜罪？一經被告否認竊盜犯行，即認其收受贓物？如此，則自白者反較
    狡辯者遭獲偵查機關起訴較重之法條，豈得法理之平？偵查機關是否僅會偵辦被
    告坦承不諱？此觀諸本件公訴人引為本件收受贓物罪嫌之上開論據即余奕震之供
    詞、車輛失主甲○○、乙○○之證詞及丙○○先為本院收押，而ＫＳ－六一九九
    號車牌失竊在後等，亦均不足以證實被告有何收受贓物之犯行即可知其起訴之犯
    罪事實及法條之不合邏輯，否則，其為何在犯罪事實欄中，在無何證據證明之狀
    況下，竟記載被告收受贓物之日期即為警查獲之日，而非車輛失竊日後至為警查
    獲日之前之任一日？且收受贓物之重要構成犯罪事實即如被告向何人收受贓物、
    在何地點收受，公訴人亦均記載不詳，可見本件實無理由起訴收受贓物。又本件
    即屬贓物罪，為何非係故買、搬運、寄藏、牙保任一型態，而必係收受之型態乎
    ？而其上開論據，亦殊與收受贓物之認定無關，其事實之認定與證據失卻邏輯之
    關聯性。公訴人允宜就被告所涉竊盜犯行重行調查並詳為認定、妥為起訴。此外
    ，復查無其他積極證據，足以證明被告有何上開收受贓物犯行，被告犯罪尚屬不
    能證明，衡諸首開法條及判例要旨，自應依法諭知無罪之判決。據上論斷，應依
    刑事訴訟法第三百零一條第一項，判決如主文。
本案經檢察官張尹敏到庭執行職務
中      華      民      國      八十九    年    五      月      廿四    日
                                臺灣桃園地方法院刑事第一庭
                                      法  官    曾  雨  明
右正本證明與原本無異。
如不服本判決，應於判決送達後十日內向本院提出上訴狀( 應附繕本 )，上訴於
臺灣高等法院。
                                      書記官    戴  育  萍
中        華        民        國   八十九   年    五    月    二十九    日


司法院資訊處製作；財團法人民間司法改革基金會備份。
